臺灣高雄地方法院刑事判決　　　　　　　 100年度易字第83號
公　訴　人　臺灣高雄地方法院檢察署檢察官
被　　　告　劉文龍
上列被告因家暴傷害罪案件，經檢察官提起公訴（99年度偵字第
33088號），本院判決如下：
    主  文
劉文龍犯傷害直系血親尊親屬罪，處拘役捌拾日，如易科罰金，
以新臺幣壹仟元折算壹日。
    事  實
一、劉文龍係劉鍾瑞妹之子，於民國（下同）99年9月17日17時
    40分許，在二人共同居住之高雄市美濃區（99年12月25日改
    制前為高雄縣美濃鎮，以下皆同）中正路二段271之2號客廳
    內，因不滿劉鍾瑞妹訓斥其酗酒，而基於傷害直系血親尊親
    屬之故意，手持木椅毆打劉鍾瑞妹之頭部、手部，致劉鍾瑞
    妹受有頭部2.5公分撕裂傷及5×4公分之血腫、左手臂2×1
    公分及5×1公分之淤青。
二、案經劉鍾瑞妹訴由高雄縣政府警察局旗山分局報請臺灣高雄
    地方法院檢察署檢察官偵查起訴。
    理  由
壹、程序部分
一、(一)按「法院認為應科拘役、罰金或應諭知免刑或無罪之案件
    ，被告經合法傳喚無正當理由不到庭者，得不待其陳述逕行
    判決。」此為刑事訴訟法第306條所明定。(二)本案被告劉文
    龍業經本院合法傳喚，無正當理由不到庭，參諸前揭規定，
    本院自得不待其陳述逕行判決，合先敘明。
貳、證據能力部分
一、按「被告以外之人於偵查中向檢察官所為之陳述，除顯有不
    可信之情況者外，得為證據。」、「被告以外之人於審判外
    之陳述，雖不符前4 條之規定，而經當事人於審判程序同意
    作為證據，法院審酌該言詞陳述或書面陳述作成時之情況，
    認為適當者，亦得為證據。當事人、代理人或辯護人於法院
    調查證據時，知有第159 條第1 項不得為證據之情形，而未
    於言詞辯論終結前聲明異議者，視為有前項之同意。」刑事
    訴訟法第159條之1第2項及第159 條之5分別定有明文。
二、本案認定事實所引用之卷內證據資料，除原已符同法第159
    條之1 至第159 條之4 規定，及法律另有規定等傳聞法則例
    外規定，而得作為證據外，並無證據證明係公務員違背法定
    程式所取得，而檢察官於本院行準備程序時，已同意其作為
    本案證據之證據能力，被告則僅爭執劉鍾瑞妹於警詢及偵查
    真所為陳述之證據能力，其餘證據則表示無意見，且未於言
    詞辯論終結前聲明異議，本院審酌劉鍾瑞妹於警詢所為陳
    述，並無刑事訴訟法第159條之2及第159條之3所示情形，依
    刑事訴訟法第159條第1項之規定，自不得作為證據；劉鍾
    瑞妹於偵查中所為證述，則係於偵查中向檢察官所為之陳述
    ，且經具結，被告就此並主張有何顯不可信之情況，本院復
    查無該證述有顯不可信之情況，參諸前揭刑事訴訟法第159
    條之1第2項之規定，自得作為證據；其他供述證據，以各
    該陳述作成時之情況，並無違法取證之瑕疵，亦認以之作為
    證據為適當，依前揭法條意旨，自得為證據。
參、認定事實所憑之證據及理由
一、訊據被告前於準備期日到庭矢口否認有何傷害犯行，辯稱：
    伊真的沒有打伊母親，伊母親有吃安眠藥而自己跌倒，當時
    伊還在睡覺，當天有喝酒，喝酒就想睡覺等語。
二、經查：
  (一)經證人即告訴人劉鍾瑞妹於偵查中具結證稱：「（問：告
    訴事實為何？）我要告劉文龍傷害，時間是99年9月17日下
    午5時40分許，在我與被告共同居住之美濃區○○路的住處
    ，他當天喝了酒在砸東西，我就罵他，他就拿廚房的椅子打
    我的頭部、手部。他打我很多下，打到椅子都爛掉了，已經
    不是第一次打我了，當時沒有其他人在場」等語（見99偵
    33088卷頁26），核與行政院衛生署旗山醫院受理家庭暴
    力事件驗傷診斷書所載劉鍾瑞妹於99年9月17日19時20分到
    院接受治療之檢查結果（受傷之部位形狀程度）為「頭部
    2.5公分撕裂傷及血腫5×4公分、左手臂2×1公分及5×1公
    分之淤青」（見99偵33088卷頁9）相符，且劉鍾瑞妹上揭傷
    勢分別在後腦部和左手上臂前、後，以造成該傷勢之施力方
    向不一而言，顯非單一外力所造成，被告就此辯稱係劉鍾瑞
    妹跌倒等語，並不符合人體因跌倒而自然防避動作造成之傷
    勢與部位，且依被告於偵查中就證人劉鍾瑞妹上揭證述，
    陳稱「（問：你是否與你母親起爭執？）沒有，我一個人在
    客廳喝酒。（問：你的意思是當時你沒有與你母親起爭執？
    ）沒有，她只有要我不要喝酒。（問：告訴人稱你當時拿廚
    房的椅子打告訴人的頭部、手部，有何意見？）沒有，我不
    知道，我睡醒之後，我母親就受傷了，我也不知道她怎麼受
    傷的」等語（見99偵33088卷頁26），除與證人劉鍾瑞妹所
    稱被告當時在客廳喝酒之情相符外，對於證人如何受傷則稱
    不知道，對照在本院所辯稱被告吃安眠藥而跌倒等詞，堪認
    被告就此係避重就輕，飾詞狡辯，不足採信。
  (二)從而，本案被告傷害其母親劉鍾瑞妹之犯行明確，足堪認定
    ，應依法論科。
肆、論罪科刑
一、論罪部分：按家庭暴力者，謂家庭成員間實施身體或精神
    上不法侵害之行為；家庭暴力罪者，謂家庭成員間故意實施
    家庭暴力行為而成立其他法律所規定之犯罪，家庭暴力防治
    法第2條第1款、第2款分別定有明文。被告係告訴人劉鍾
    瑞妹之子，現為直系血親關係，具有家庭暴力防治法第3條
    第3款所定之家庭成員關係，而被告傷害告訴人之行為，已
    屬家庭成員間實施身體上不法侵害之行為，即為家庭暴力防
    治法第2條第1款之家庭暴力，且構成刑法上之傷害罪，惟因
    家庭暴力防治法之上開規定並無罰則之規定，自應僅依刑法
    傷害罪之規定予以論罪科刑，是核被告劉文龍所為，係犯刑
    法第280條第1項之傷害直系血親尊親屬罪。
二、科刑部分：爰審酌被告與母親同住一處，未能顧念養育之恩
    及母親掛念伊喝酒傷身的焦急，竟僅因受不了劉鍾瑞妹的叨
    念而持木椅傷害劉鍾瑞妹，不僅使劉鍾瑞妹在身體上受到頭
    部2.5公分撕裂傷及5×4公分之血腫、左手臂2×1公分及5×
    1公分之淤青的苦痛，心理上又不免產生養兒不孝的怨嘆，
    被告犯後不僅未能誠切向母親道歉尋求原諒，又飾詞狡辯，
    顯未反省悔過，惟念及被告亦因生活壓力藉酒抒發而一時情
    緒失控，本院業函請高雄市政府社會局獲回覆已派員訪視劉
    鍾瑞妹並協助提出保護令之聲請及對被告施以酒精戒癮計畫
    （見本院卷頁15-1），以求對本案家庭暴力原因的真正解決
    較重於對被告之刑罰制裁及檢察官具體求處拘役40日等一切
    情狀，量處如主文所示之刑，並諭知如主文所示之易科罰金
    折算標準，以資懲儆。
伍、綜合以上，應依刑事訴訟法第299條第1項前段、第306條，
    刑法第280 條、第277條第1 項、第41條第1 項前段，刑法
    施行法第1 條之1 ，判決如主文。
陸、本案經檢察官曾財和到庭執行職務。
中    華    民    國   100    年    3     月    30    日
              刑事第十三庭審判長  法  官  黃蕙芳
                                  法  官  王參和
                                  法  官  楊智守
以上正本證明與原本無異。
如不服本判決應於收受判決後10日內向本院提出上訴書狀，並應
敘述具體理由。其未敘述上訴理由者，應於上訴期間屆滿後20日
內向本院補提理由書(均須按他造當事人之人數附繕本)「切勿逕
送上級法院」。
中    華    民    國   100    年    3     月    30    日
                                  書記官  蔡毓琦
附錄本判決論罪之法條：
中華民國刑法第277條第1項
（普通傷害罪）
傷害人之身體或健康者，處 3 年以下有期徒刑、拘役或 1 千元
以下罰金。
中華民國刑法第280條
（傷害直系血親尊親屬罪）
對於直系血親尊親屬，犯第 277 條或第 278 條之罪者，加重其
刑至二分之一。